【裁判字號】    97,訴,2760
【裁判日期】    980226
【裁判案由】    返還消費借貸款
【裁判全文】
臺灣板橋地方法院民事判決              97年度訴字第2760號
原      告  臺灣土地銀行股份有限公司
法定代理人  蘇樂明
訴訟代理人  乙○○
被      告  丙○○
            甲○○
上列當事人間請求返還消費借貸款事件，於中華民國98年2 月12
日言詞辯論終結，本院判決如下：
    主          文
被告丙○○應給付原告新臺幣貳佰柒拾肆萬仟肆佰玖拾貳元，
及自中華民國九十七年八月二十七日起至清償日止，按年利率百
分之四點○二計算之利息，暨自中華民國九十七年六月二十八日
起至清償日止，其逾期在六個月以內部分按前揭利率百分之十、
逾期超過六個月部分按前揭利率百分之二十計算之違約金。
被告丙○○應給付原告新臺幣壹拾柒萬貳仟柒佰伍拾玖元，及自
中華民國九十七年五月二十二日起至清償日止按年利率百分之九
點九九計算之利息，暨自中華民國九十七年六月二十三日起至清
償日止，其逾期在六個月以內部分按前揭利率百分之十、逾期超
過六個月部分按前揭利率百分之二十計算之違約金。
被告丙○○應給付原告新臺幣伍拾捌萬捌仟貳佰貳拾捌元，及自
中華民國九十七年八月六日起至清償日止，按年利率百分之四點
○八計算之利息，暨自中華民國九十七年九月七日起至清償日止
，其逾期在六個月以內部分按前揭利率百分之十、逾期超過六個
月部分按前揭利率百分之二十計算之違約金。被告甲○○於原告
就被告丙○○之財產強制執行如無效果時，應就不足部分負清償
責任。
訴訟費用由被告丙○○、甲○○連帶負擔五分之一，其餘由被告
丙○○負擔。
    事 實 及 理 由
壹、程序方面：
一、被告丙○○經合法通知，未於言詞辯論期日到場，核無民事
    訴訟法第386 條各款所列情形，爰依原告之聲請，由其一造
    辯論而為判決。
二、被告甲○○雖未住居於本院訴訟管轄區域內，惟已於言詞辯
    論期日到場為本案之言詞辯論，且原告與被告丙○○前於訂
    定系爭契約之時，已經先就本件涉訟之訴訟標的法律關係，
    合意以本院為第一審管轄法院，有貸款契約書影本在卷可稽
    ，則本院就本件涉訟之訴訟標的法律關係自有第一審管轄權
    。
三、原告起訴後，其法定代理人變更，已經由新法定代理人蘇樂
    明具狀聲明承受訴訟，均附此敘明。
貳、當事人之主張：
一、原告方面：
    聲明：
  (一)被告丙○○應給付原告新臺幣（下同）2,743,492 元，及自
    民國97年8 月27日起至清償日止，按原告公告指數型房貸指
    標利率2.65% 加1.37% 計算，計為年利率4.02% 計算之利息
    ，暨自97年6 月28日起至清償日止，其逾期在六個月以內部
    分按前揭利率百分之十、逾期超過六個月部分按前揭利率百
    分之二十計算之違約金。
  (二)被告丙○○應給付原告172,759 元，及自97年5 月22日起至
    清償日止按年利率9.99% 計算之利息，暨自97年6 月23 日
    起至清償日止，其逾期在六個月以內部分按前揭利率百分之
    十、逾期超過六個月部分按前揭利率百分之二十計算之違約
    金。
  (三)被告丙○○應給付原告588,228 元，及自97年8 月6 日起至
    清償日止，按原告公告指標利率2.71% 加1.37% 計為年利率
    4.08% 計算之利息，暨自97年9 月7 日起至清償日止，其逾
    期在六個月以內部分按前揭利率百分之十、逾期超過六個月
    部分按前揭利率百分之二十計算之違約金。被告甲○○於原
    告就被告丙○○之財產強制執行如無效果時，應就不足部分
    負清償責任。
    其陳述及所提出之證據如下：
(一)被告丙○○於92年6 月27日簽訂住宅貸款契約書，向原告借
    款3,030,000 元，借款期間25年，自92年6 月27日起至117
    年6 月27日，自撥款日起，依年金法按月平均攤還本息，按
    公告指數型房貸指標利率2.65% 加1.37% 計算，計為年利率
    4.02% 計算利息，並自98年10月27日起，按公告指數型房貸
    指標利率加1.87% 計算，嗣後隨公告指數型房貸指標利率調
    整而調整，並自調整日起按調整後之年利率計算（於96年10
    月15日聲請變更利率條款）。
(二)被告丙○○於91年11月28日與原告訂立現金卡融資契約書，
    約定以春嬌志明現金卡為工具循環使用，依該契約書第1 條
    約定，被告即得以其在原告開立之無摺存款帳戶內陸續辦理
    融資循環使用，若被告未依約定按期清償融資本息時，本金
    自到期日起，利息自繳息日起，其逾期在六個月以內部分按
    本融資利率百分之十、逾期超過六個月部分按本融資利率百
    分之二十計算違約金。
(三)被告丙○○另邀同被告甲○○為保證人，於94年8 月2 日向
    原告聲請存摺存款融資契約，在融資額度60萬元內陸續辦理
    融資，約定借款期間3 年，融資期限自94年8 月4 日起至97
    年8 月4 日止，約定在原告活期儲蓄存款帳號第000-000-00
    000-0 借款人帳戶內陸續辦理融資，本融資利息同意按公告
    指標利率加2.71% 加1.37% 計算，計為年利率4.08% 計算之
    利息，嗣後隨公告指標利率調整而調整，並自調整日起按調
    整後之年利率計算。
(四)上述第1 項借款，被告丙○○尚欠原告本金2,743,492 元及
    自97年5 月27日起即未依約按期繳款，若不履行還款約定，
    原告依契約書第9 條及第10條約定主張被告喪失期限利益，
    提前終止契約且全部債務視為到期。另上述第2 項借款，被
    告丙○○現金卡融資契約借款到期，尚欠原告融資本金172,
    759 元及融資利息，未一次清償全部融資本金及利息。上述
    第3 項之借款，被告丙○○、甲○○之存摺存款融資契約借
    款到期，尚欠原告融資本金588,228 元及融資利息未清償。
    上述三項借款，經被告立有同一內容之借據交與原告收執，
    經催討無效，被告等依法應清償訴之聲明所示之本金、利息
    、違約金。為此依據消費借貸及保證之法律關係提起本件訴
    訟。並提出住宅貸款契約書、現金卡融資契約書、存摺存款
    融資契約、變更利率條款申請書、L00I78放款利率查詢、L0
    0I08客戶往來帳戶查詢、戶籍謄本等影本為證據。
二、被告方面：被告丙○○經合法通知，均未於言詞辯論期日到
    場，亦未提出準備書狀作何聲明或陳述。被告甲○○到場所
    為陳述及聲明略以：融資契約書上是我簽名，我薪水已經被
    扣押三分之一，不知道如何還錢。我只是現在沒有辦法還錢
    ，因而聲明請求駁回原告之訴等語。
參、得心證之理由：
一、原告主張之前揭事實，業據提出與其陳述相符之住宅貸款契
    約書、現金卡融資契約書、存摺存款融資契約、變更利率條
    款申請書、L00I78放款利率查詢、L0 0I08 客戶往來帳戶查
    詢、戶籍謄本等影本為證據。
二、按被告已於相當時期受合法之通知，而於言詞辯論期日不到
    場，亦未提出準備書狀爭執者，依民事訴訟法第280條第3項
    規定，準用同條第1 項之規定，視同自認。本件被告丙○○
    於言詞辯論期日前相當時期受合法通知，卻未於言詞辯論期
    日到場，又未提出準備書狀爭執，自應依法視為對原告主張
    之事實自認；被告甲○○亦不否認其就前述被告丙○○於94
    年8 月2 日向原告聲請存摺存款融資契約中擔任被告丙○○
    之保證人，則自足認為原告前述主張之事實為真實。
三、綜上所述，原告主張依消費借貸及保證之法律關係，訴請被
    告清償借款並按約定利率計算之利息、違約金及負保證責任
    ，即屬正當，應予准許。
肆、結論：本件原告之訴為有理由，並依民事訴訟法第385 條第
    1 項前段、第78條、第85條第2 項，判決如主文。
中    華    民    國    98    年    2     月    26    日
            民事第一庭  法  官  許瑞東
以上正本證明與原本無異
如對本判決上訴，須於判決送達後20日內向本院提出上訴狀
中    華    民    國    98    年    2     月    26    日
                        書記官  賴玉芬


司法院資訊處製作；財團法人民間司法改革基金會備份。
